【裁判字號】    92,上易,1049
【裁判日期】    920523
【裁判案由】    竊盜
【裁判全文】
臺灣高等法院刑事判決                          九十二年度上易字第一０四九號
    上  訴  人
    即  被  告  甲○○
右上訴人因竊盜案件，不服臺灣板橋地方法院九十二年度易緝字第三四號，中華民國
九十二年三月二十七日第一審判決（起訴案號：臺灣板橋地方法院檢察署九十一年度
偵字第三二九九號），提起上訴，本院判決如左：
    主  文
上訴駁回。
    理  由
一、本案經本院審理結果，認為第一審認定被告甲○○共同攜帶兇器竊盜，累犯，處
    有期徒刑十月；扣案螺絲起子二支及手電筒一只均沒收。經核原判決認事用法，
    並無不當，量刑亦屬妥適，應予維持，並引用第一審判決書記載之證據及理由。
二、本件被告係以：僅伊一人下手行竊，共同被告丁○○並未參與，再伊所取走之物
    品，為他人不要之東西，且原判決量刑過重等情，指摘原判決不當，請求撤銷改
    判。
三、經查：
    (一)被告確有與丁○○共同行竊之事實，業據被告於警訊時供陳甚明，並就現場二
      樓未上鎖，伊與丁○○二人直接登上二樓，合力拆卸螢幕四具，拆完後暫放原
      處，俟他日借得車輛，再行載運變賣，且約定變賣所得現金平分花用等情，陳
      述綦詳（見偵查卷第四頁反面至第五頁反面），並陳明進入上址二樓開始著手
      拆解螢幕之時間，係於九十一年一月三十一日凌晨一時許等語（見偵查卷第五
      十一頁反面），共同被告丁○○於警訊時猶供證稱偕共同被告一同至臺北縣板
      橋市○○路○段二七九號建築物二樓案發現場，觀看甲○○拆解電動玩具螢幕
      行竊等語（見偵查卷七頁），無非坦言其於被告行竊時，確實在場親見行竊過
      程，核與被告前開警訊中自白並無扞格，是被告嗣後改稱僅伊一人下手行竊，
      自不可採。
    (二)再原開設在臺北縣板橋市○○路○段二七九號之中山保齡球館已歇業，其建築
      物及二樓之電動玩具，皆屬厚生化學工業股份有限公司所有，由總務負責管理
      ，一樓為辦公室，二樓並未對外開放，公司以外之人不得進入等情，亦據被害
      人厚生化學工業股份有限公司之總務人員丙○○於原審指述明確（見原審卷第
      一二二頁、第一二三頁），被告所辯前開物品為他人不要云云，亦不可採。
    (三)按犯刑法第三百二十一條第一項第三款之攜帶兇器竊盜罪，其法定刑為六月以
      上五年以下有期徒刑，且被告前因竊盜案，經判處有期徒刑一年、有期徒刑六
      月、拘役五十日，其又係累犯，原判決斟酌「被告正值壯年，本應奮發向上，
      社會亦期待其應藉正當手段獲取生活日用之資，詎竟好逸惡勞，竊取他人財物
      ，以變賣牟利，殊不尊重他人財產權益，應予非難，兼衡被告屢犯竊盜罪，素
      行不佳，所用手段尚稱平和，所竊財物價值非鉅（被害人厚生化學工業股份有
      限公司之總務人員丙○○於警訊中稱被竊財物價值約新臺幣八千元），及犯罪
      後屢飾詞為共犯丁○○卸責，態度難謂良好等一切情狀」等情，量處前開刑度
      ，經核量刑並未過重。
四、綜上，被告上訴為無理由，應予駁回。
據上論斷，應依刑事訴訟法第三百六十八條、第三百七十三條，判決如主文。
本案經檢察官呂光華到庭執行職務。
中      華      民      國    九十二    年      五      月    二十三    日
                              臺灣高等法院刑事第二十四庭
                                  審判長法  官  陳  貽  男
                                        法  官  徐  世  禎
                                        法  官  李  世  貴
右正本證明與原本無異。
不得上訴。
                                        書記官  魏  汝  萍
中      華      民      國    九十二    年      五      月    二十三    日
附件：
臺灣板橋地方法院刑事判決                          九十二年度易緝字第三四號
    公  訴  人  臺灣板橋地方法院檢察署檢察官
    被      告  甲○○  男  三十四歲（民國○○○年○月○日生）
                        國民身分證統一編號：Ｚ000000000號
                        住臺北縣板橋市○○路○段八十一巷二十七弄二十五號
                                            （現在臺灣臺北看守所羈押中）
右列被告因竊盜案件，經檢察官提起公訴（九十一年度偵字第三二九九號），本院判
決如左：
    主      文
甲○○共同攜帶兇器竊盜，累犯，處有期徒刑拾月。
扣案螺絲起子貳支及手電筒壹只均沒收。
    事      實
一、甲○○曾因竊盜案件，於民國八十年間經本院判處有期徒刑一年，並據臺灣高等
    法院判決上訴駁回確定，於八十一年七月三日執行完畢（此部分不構成累犯），
    又因竊盜案件，於八十九年間為本院判處有期徒刑六月確定，於九十年三月六日
    執行完畢，復因竊盜案件，於九十年間經本院判處拘役五十日確定（此部分亦不
    構成累犯），素行不佳，未知悛悔，竟與丁○○（已審結）共萌為自己不法所有
    之意圖，並基於犯意之聯絡，於九十一年一月三十一日凌晨一時許，攜帶客觀上
    具危險性、足資為兇器使用之螺絲起子二支及手電筒一只，偕丁○○潛入已歇業
    、夜間無人居住之臺北縣板橋市○○路○段二七九號建築物二樓（原為中山保齡
    球館，無故侵入建築物部分未據告訴），合力拆卸放置在該處屬厚生化學工業股
    份有限公司所有（起訴書漏未記載，應予更正）之電動玩具，將其螢幕與電動玩
    具機身分離，共同竊取電動玩具螢幕，計拆卸得手電動玩具螢幕四具，得手螢幕
    則暫時放置在現場，擬另擇日借車載離銷贓，再朋分贓款；迨至當日晨四時二十
    分許，拆卸工作完竣，一同至前開建築物一樓廁所洗手，正欲離去時，為警查獲
    ，且扣得甲○○所有，且供共同竊盜所用之螺絲起子二支及手電筒一只。
二、案經臺北縣政府警察局移請臺灣板橋地方法院檢察署檢察官偵查起訴。
    理      由
一、訊據被告丁○○固坦承於右揭時、地竊得電動玩具螢幕四具，惟辯稱：僅伊一人
    下手行竊，共同被告丁○○留在ＫＴＶ內唱歌，不知伊外出行竊云云。經查：右
    揭共同行竊事實，業據被告甲○○於警訊時供證歷歷，並就現場二樓未上鎖，伊
    與丁○○二人直接登上二樓，合力拆卸螢幕四具，拆完後暫放原處，俟他日借得
    車輛，再行載運變賣，且約定變賣所得現金平分花用等情，陳述綦詳（見偵查卷
    第四頁反面至第五頁反面），並陳明進入上址二樓開始著手拆解螢幕之時間，係
    於九十一年一月三十一日凌晨一時許等語（見偵查卷第五十一頁反面），共同被
    告丁○○於警訊時猶供證稱偕共同被告甲○○一同至臺北縣板橋市○○路○段二
    七九號建築物二樓案發現場，觀看甲○○拆解電動玩具螢幕行竊等語（見偵查卷
    七頁），無非坦言其於甲○○行竊時，確實在場親見行竊過程，核與被告甲○○
    前開警訊中自白並無扞格，此外，尚有螺絲起子二支及手電筒一只扣案，以及厚
    生化學工業股份有限公司總務人員丙○○簽具之臺北縣警察局海山分局贓物認領
    收據存卷等可資佐證，已見被告甲○○於警訊中不利於共同被告丁○○之指證非
    虛；又原開設在臺北縣板橋市○○路○段二七九號之中山保齡球館已歇業，其建
    築物及二樓之電動玩具，皆屬厚生化學工業股份有限公司所有，但二樓未設門禁
    ，無人維護等情，亦據被害人厚生化學工業股份有限公司之總務人員丙○○指述
    明確（見本院九十一年九月二十三日訊問筆錄），參合共同被告丁○○雖亦否認
    共同行竊，然其於警訊時以僅旁觀甲○○行竊，自己沒有動手云云置辯（見偵查
    卷第七頁），偵查中則辯稱當日乃伊、甲○○及另一友人共三人一同相約去唱歌
    ，下樓上廁所時遇警臨檢被誤認為竊盜共犯云云（見偵查卷第五十二頁及該頁反
    面），於本院初訊時改稱伊於九十一年一月三十日晚間十一時許，隨只知道叫「
    阿方」之友人，到中山保齡球館二樓唱歌，而且只有伊跟「阿方」二人去唱歌，
    唱歌的時候也只有伊跟「阿方」二個人唱，唱至翌日零時許，「阿方」要離開，
    伊陪「阿方」到停車場，此時伊在停車場遇到甲○○，俟「阿方」離開後，伊要
    到保齡球館對面吃點心，甲○○隨行穿越停車場，走到停車場中心時，恰遇警察
    巡邏車到場實施臨檢云云（見本院九十一年五月十三日訊問筆錄），嗣又謂伊於
    九十一年一月三十日晚間，乃隨年約三十歲左右男子「阿芳」一同赴海山保齡球
    館二樓唱歌云云（見本院九十一年九月二十三日訊問筆錄），所辯情由前後齟齬
    之狀，甚為顯然，亦與被告甲○○於本院翻異前詞所述當晚伊原本與丁○○在Ｋ
    ＴＶ唱歌，伊嗣後獨自一人至中山保齡球館偷拆螢幕，待伊拆完螢幕至中山保齡
    球館的一樓洗手間小解，才又碰到丁○○，恰好亦遇警察到此云云（見本院九十
    一年八月二十九日及九十二年三月十三日審判筆錄），鑿枘不入，俱徵被告甲○○有利於共同被告丁○○之辯解，及共同被告丁○○否認行竊，胥屬串飾迴護之
    詞，不足採信；綜上本案事證明確，被告犯行堪予認定，應依法論科。
二、按螺絲起子施力甚便，易於藏匿攜行，且尖端著力面積狹小而材質堅硬，為客觀
    上對人之生命、身體等具危險性，足資為兇器使用之器物，被告甲○○偕共同被
    告丁○○攜以行竊，係犯刑法第三百二十一條第一項第三款之攜帶兇器竊盜罪。
    被告甲○○與共同被告丁○○間，有犯意之聯絡及行為之分擔，皆為共同正犯。
    公訴人認被告等所為，應依刑法第三百二十一條第二項（起訴書誤載為法文所無
    之第三項）、第一項第三款攜帶兇器竊盜未遂罪名論處，固非無見；第查：竊盜
    罪既未遂之判斷，應以被竊財物是否移入支配為準，與是否移離現場無關，本案
    被告既已將擬竊電動玩具螢幕拆卸完成，暫放在現場，足見所竊財物已移入被告
    等實力支配之下，至於被告等何時載運前開螢幕離開現場，只為竊盜得手後如何
    搬運、處分贓物之問題，對於已經既遂之竊盜行為，不生影響，公訴人請依竊盜
    未遂罪名論科，非無誤會，茲以罪名同為「竊盜」，僅行為態樣有既遂未遂之分
    ，無需引用刑事訴訟法第三百條以變更起訴之法條（最高法院八十七年度臺上字
    第三二三四號判決及司法院七十三年七月七日七十三廳刑一字第六○三號函等亦
    宣示相同意旨，可供參考），附此敘明即足。被告甲○○曾因竊盜案件，於八十
    年間經本院判處有期徒刑一年，並據臺灣高等法院判決上訴駁回確定，於八十一
    年七月三日執行完畢（此部分不構成累犯），又因竊盜案件，於八十九年間為本
    院判處有期徒刑六月確定，於九十年三月六日執行完畢，復因竊盜案件，於九十
    年間經本院判處拘役五十日確定（此部分亦不構成累犯），有臺灣高等法院檢察
    署刑案紀錄簡覆表及臺灣高等法院被告全國前案紀錄表等在卷可憑，其於五年以
    內再犯上開有期徒刑以上之罪，為累犯，應依刑法第四十七條規定，加重其刑。
    爰審酌被告正值壯年，本應奮發向上，社會亦期待其應藉正當手段獲取生活日用
    之資，詎竟好逸惡勞，竊取他人財物，以變賣牟利，殊不尊重他人財產權益，應
    予非難，兼衡被告屢犯竊盜罪，素行不佳，所用手段尚稱平和，所竊財物價值非
    鉅（被害人厚生化學工業股份有限公司之總務人員丙○○於警訊中稱被竊財物價
    值約新臺幣八千元，於本院訊問時則謂被竊物件因經年無人維修，已無何價值）
    ，及犯罪後屢飾詞為共犯丁○○卸責，態度難謂良好等一切情狀，量處如主文所
    示之刑，資為懲儆。
三、扣案螺絲起子二支及手電筒二只，為被告甲○○所有且供行竊所用器具，已據被
    告甲○○、共同被告丁○○一致供明（見偵查卷第五頁、第七頁，本院九十一年
    八月二十九日、九十一年十月二十四日、及九十二年三月十三日審判筆錄），參
    合前開犯行情節及論證，堪認為供本案共同行竊所用之物，應依刑法第三十八條
    第一項第二款規定，宣告沒收。
四、公訴意旨另略以：被告甲○○基於概括犯意，於九十一年一月三十日晚間十時三
    十分許，攜帶客觀上具危險性、足資為兇器使用之螺絲起子二支及手電筒一只，
    在臺北縣板橋市○○路○段二七九號前停車場，著手竊取車牌號碼Ｋ四－○一八
    六號自用小客車及車牌號碼三Ｇ－九○二三號自用小客車內財物無著，因認被告
    甲○○尚涉刑法第三百二十一條第二項（起訴書誤載為法文所無之第三項）、第
    一項第三款攜帶兇器竊盜未遂罪嫌云云。訊據被告甲○○堅詞否認著手竊取前開
    停車場上車輛內財物等語；第查：被告甲○○於警訊中固供認意圖行竊前開車輛
    內財物，但因撬啟車門未果而放棄行竊（見偵查卷第五頁），核與車牌號碼Ｋ四
    －○一八六號自用小客車管領使用者乙○○所述僅車鎖受損（未提毀損告訴，見
    偵查卷第九頁反面，又車牌號碼三Ｇ－九○二三號自用小客車被害人未據警、檢
    訊問）相符，足見被告甲○○對於前開車輛內之財物，止於攜帶兇器撬啟車門未
    果，尚未侵入車內著手搜取財物，而刑法上之未遂犯，必須已著手於犯罪行為之
    實行而不遂，始能成立，刑法第二十五條第一項規定甚明，同法第三百二十一條
    之竊盜罪，為第三百二十條之加重條文，自係以竊取他人之物為其犯罪行為之實
    行，如僅著手於該加重條件之行為而未著手搜取財物，仍未達竊盜著手之階段，
    不能以加重竊盜未遂論，刑法對於預備竊盜又無處罰明文，是被告甲○○意圖竊
    取車內財物而攜帶兇器撬啟車門未果之行為並不構成犯罪（相同意旨，見最高法
    院二十七年滬上字第五十四號、二十八年滬上字第八號等判例、四十八年度臺上
    字第一○○六號、四十九年度臺上字第九○二號判決、八十七年度臺上字第三九
    ○二號等判決），公訴人猶求依竊盜未遂罪名論處，容有誤會，茲以公訴人認被
    告此部分犯嫌，與前開經論罪科刑之行為間有連續犯之裁判上一罪關係，即不另
    為無罪之諭知，附此敘明。
據上論結，應依刑事訴訟法第二百九十九條第一項前段，刑法第二十八條、第三百二
十一條第一項第三款、第四十七條、第三十八條第一項第二款，判決如主文。
本案經檢察官王正皓到庭執行職務。
中      華      民      國    九十二    年      三      月    二十七    日
                              臺灣板橋地方法院刑事第六庭
                                  法      官  蔡  新  毅
右正本證明與原本無異。
如不服本判決，應於判決送達後十日內，向本院提出上訴狀，上訴於臺灣高等法院。
                                  法院書記官  謝  麗  秋
中      華      民      國    九十二    年      三      月    二十七    日
※附錄本案論罪科刑主要法條全文※
中華民國刑法第三百二十一條：
犯竊盜罪而有左列情形之一者，處六月以上五年以下有期徒刑：
一  於夜間侵入住宅或有人居住之建築物、船艦，或隱匿其內而犯之者。
二  毀越門扇、牆垣或其他安全設備而犯之者。
三  攜帶兇器而犯之者。
四  結夥三人以上而犯之者。
五  乘火災、水災或其他災害之際而犯之者。
六  在車站或埠頭而犯之者。
前項之未遂罰之。


司法院資訊處製作；財團法人民間司法改革基金會備份。
